臺灣臺北地方法院交通事件裁定　　　　 94年度交聲字第536號
原處分機關　臺北市交通事件裁決所
異議人即
受處分人　　甲○○
上列受處分人因違反道路交通管理處罰條例案件，對於臺北市交
通事件裁決所分別於中華民國九十四年五月十日所為之處分（原
處分案號：北市裁二字第裁22─ACV184942號、北市裁二字第裁2
2─ACV184943號），聲明異議，本院裁定如下：
    主      文
原處分均撤銷。
甲○○均不罰。
    理      由
一、按道路交通管理處罰條例關於車輛駕駛人之處罰，如應歸責
    於車輛所有人者，處罰車輛所有人，該條例第八十五條第三
    項定有明文。次按逕行舉發違反道路交通管理事件，經汽車
    所有人依通知單之應到案日期前到案，並告知違規駕駛人姓
    名、身分證統一編號及住址者，處罰機關應即另行通知違規
    駕駛人到案依法處理；逾應到案日期，處罰機關應依道路交
    通管理處罰條例第八十五條第三項規定處罰該汽車所有人，
    違反道路交通管理事件統一裁罰基準及處理細則（以下簡稱
    處理細則）第二十四條亦規定甚明。是舉發機關就道路交通
    管理處罰條例第七條之二第一項各款所規定，即因當場不能
    或不宜攔截製單舉發之汽車駕駛人違規行為，得對汽車所有
    人逕行舉發處罰，故若該逕行舉發案件之汽車所有人未到案
    或逾應到案日期者，處罰機關固得依道路交通管理處罰條例
    第八十五條第三項之規定，直接處罰該汽車所有人；惟倘汽
    車所有人已依舉發通知單所載之應到案日期前到案，並已告
    知違規駕駛人姓名等資料者，處罰機關應即另行通知違規駕
    駛人到案依法處理，不得再就汽車所有人逕予處罰，其理甚
    明。
二、本件臺北市政府警察局中山分局警備隊員警前以異議人即受
    處分人甲○○所有之車牌號碼CLD─598號重型機車，於民國
    九十四年三月十四日下午七時十分許，行經臺北市○○○路
    時，有違反道路交通管理處罰條例第五十三條第一項「駕車
    行經有燈光號誌管制之交岔路口闖紅燈」、第六十條第一項
    「違反處罰條例之行為，拒絕停車接受稽查而逃逸」之違規
    行為，且當場不能攔截製單舉發為由，對上開機車有人即受
    處分人甲○○掣單逕行舉發，經將舉發通知單送達受處分人
    後，受處分人之子沈坤成即於舉發通知單所載應到案日期（
    九十四年四月十三日）前之九十四年四月一日，以寄送網路
    電子郵件之方式向原處分機關提出申訴信函，惟原處分機關
    經函請舉發單位調查結果，仍認受處分人確有前開違規行為
    ，乃依道路交通管理處罰條例第五十三條第一項、第六十條
    第一項、處理細則第四十四條第一項暨違反道路交通管理事
    件統一裁罰基準表（下稱基準表）之規定，於九十四年五月
    十日分別以北市裁二字第裁22─ACV184942號、北市裁二字
    第裁22─ACV184943號裁決書，各裁處受處分人罰鍰新臺幣
    （下同）一千八百元並記違規點數三點，及罰鍰三千元並記
    違規點數一點在案。
三、受處分人聲明異議意旨略以：車牌號碼CLD─598號此一重型
    機車所有人為甲○○，但平日均由甲○○之子沈坤成騎乘，
    舉發當時沈坤成人在公司，不可能於路上騎車違規，且本件
    沒有照片佐證，並無證據如何開單，為此聲明異議等語。
四、經查，本件原舉發機關即臺北市政府警察局中山分局員警係
    以受處分人甲○○所有之車牌號碼CLD─598號重型機車，於
    前開時、地，有於紅燈亮起後違規右轉，惟經員警指揮攔停
    後拒絕接受稽查加速逃離之違規行為，且合於道路交通管理
    處罰條例第七條之二第一項第一款「闖越紅燈或平交道」行
    為得逕行舉發處罰之規定為由，對於該機車所有人即受處分
    人甲○○逕行舉發處罰等情，有臺北市政府警察局中山分局
    九十四年四月十九日北市警中分交字第○九四三一八○五六
    ○○書函一紙在卷可稽。惟查，本件上揭機車平日均由該車
    所有人甲○○之子沈坤成所騎乘，此觀沈坤成曾於九十四年
    四月一日以網路電子郵件之方式就本件舉發違規事實提出申
    訴，其內容略為：「車子登記是我父親的名字，但車都是我
    在騎，莫名其妙收到紅單‧‧‧」等語，並載明沈坤成之姓
    名、身分證統一編號及住址等情自明，有原處分機關隨卷檢
    附之申訴函一紙可稽。本件舉發機關逕行舉發處罰機車所有
    人之交通違規事件，既經該車平日實際駕駛人沈坤成於舉發
    通知單所載應到案日期（按本件應到案日期為九十四年四月
    十三日前，有裁決書及違規查詢報表在卷可考）前之九十四
    年四月一日提出申訴函表示申訴，依處理細則第二十四條之
    規定，處罰機關即不得對於汽車所有人處罰，而應另行通知
    該駕駛人到案依法調查處理，始為適法。詎原處分機關於接
    受該申訴後，竟仍對機車所有人即受處分人甲○○予以裁罰
    ，於法自有未合。至於處理細則第二十四條之規定雖為：「
    ‧‧‧經汽車所有人依通知單之應到案日期前到案，並告知
    違規駕駛人姓名、身分證統一編號及住址者，處罰機關應即
    另行通知違規駕駛人到案依法處理」，而本件係駕駛人沈坤
    成於應到案日期前到案提出申訴，惟沈坤成業於該申訴函內
    載明其姓名、身分證統一編號及住址等資料，原處分機關依
    該申訴函之內容既已足以辨別應通知調查之對象為駕駛人，
    自非不得通知該駕駛人到案處理，本院因認本件應從寬認定
    為合於處理細則第二十四條前段處罰機關應另行通知違規駕
    駛人到案處理之規定，併此敘明。
五、綜右各節，本件原處分機關於知悉實際機車駕駛人為沈坤成
    後，未依法另行通知沈坤成到案調查處理，竟仍以汽車駕駛
    人即受處分人甲○○有駕車行經有燈光號誌管制之交岔路口
    闖紅燈及拒絕停車接受稽查而逃逸之違規行為，依道路交通
    管理處罰條例第五十三條第一項、第六十條第一項、處理細
    則第四十四條第一項暨基準表之規定，於九十四年五月十日
    分別以北市裁二字第裁22─ACV184 942號、北市裁二字第裁
    22─ACV184943號裁決書，各裁處受處分人罰鍰一千八百元
    並記違規點數三點，及罰鍰三千元並記違規點數一點，尚有
    未洽。受處分人聲明異議意旨雖未就此加以指摘，惟原處分
    既有前述之不當，自應由本院將上開原處分均撤銷，均諭知
    受處分人不罰，以資適法。
據上論斷，應依道路交通案件處理辦法第二十條前段，裁定如主
文。
中　　華　　民　　國　　94　　年　　6 　　月　　14　　日
                  交通法庭法　官　林庚棟
以上正本證明與原本無異。
如不服本裁定應於送達後五日內向本院提出抗告狀。
　　　　　　          　　書記官　殷玉芬
中　　華　　民　　國　　94　　年　　6 　　月　　15　　日
